臺灣高等法院民事裁定　　　　　　　　　99年度抗字第1899號
抗　告　人　英屬蓋曼群島商周星科技股份有公司（Jusung
　　　　　　Pacific Co.,Ltd）
法定代理人　金憲度Kim H.
抗　告　人　韓商周星工程股份有限公司（Jusung Engineering
　　　　　　Co.,Ltd)
法定代理人　黃周
共　　　同
訴訟代理人　黃章典律師
　　　　　　張哲倫律師
　　　　　　樓穎智
相　對　人　美商應用材料股份有限公司（Applied Materials,
　　　　　　Inc.）
法定代理人　Michael S.
訴訟代理人　林怡芳律師
上列當事人間變換提存物事件，抗告人對於中華民國99年11月15
日臺灣桃園地方法院99年度聲字第643號裁定提起抗告，本院裁
定如下：
    主  文
原裁定廢棄。
原法院九十八年度存字第二三○七號提存事件，相對人所提供之
美商花旗（台灣）銀行可轉讓定期存單面額新台幣壹仟萬元一張
（存單號碼：BB000006號）、面額新台幣壹佰萬元三張（存單號
碼：BB000003～BB000005號）；面額新台幣拾萬元二張（存單號
碼：BB000001、BB000002號），准以現金新台幣壹仟參佰貳拾貳
萬陸仟肆佰元或同額之美商花旗（台灣）銀行可轉讓定期存單代
之。
抗告訴訟費用由相對人負擔。
    理  由
一、按法院得依供擔保人之聲請以裁定准許其變換提存物；上開
    規定於其他依法令供訴訟上之擔保者準用之，民事訴訟法第
    105條第1項、第106條分別定有明文。惟受擔保利益人依同
    法第106條準用第103條第1項規定，就供擔保之提存物與質
    權有同一之權利。此項法定質權標的之效力範圍應及於提存
    物之孳息，該受擔保利益人於受有損害後，依法得收取孳息
    並對該提存物暨其孳息有優先受償之權利（參照民法第884
    條、第889條、第901條）。是法院為許可變換提存物之裁定
    時，自當權衡變換後之新提存物與變換前供擔保之原提存物
    暨其孳息，在經濟上是否具有相當之價值而後定之，如提存
    物為有價證券者，尤應對供擔保後之有價證券所生之法定孳
    息（如可轉讓定期存單利息……等）併為斟酌其客觀價值，
    此乃法定質權應為之當然解釋（最高法院94年度台抗字第25
    6號裁定意旨參照）。
二、相對人主張其前遵臺灣桃園地方法院（下稱桃園地院）92年
    度裁全字第6388號民事裁定提供面額合計新台幣（下同）13
    ,000,000元之美商花旗（台灣）銀行（下稱花旗銀行）可轉
    讓定期存單，嗣經桃園地院以95年度聲字第1660號民事裁定
    ，准予變換提存物，即提供面額為10,000,000元1張（存單
    號碼：BB000006）、面額為1,000,000元3張（存單號碼：BB
    000003～BB000005），面額為100,000元2張（存單號碼：BB
    000001～BB000002），合計面額為13,200,000元之花旗銀行
    可轉讓定期存單（下稱系爭存單）為擔保，並以98年度存字
    第2307號提存事件提存在卷，茲系爭存單已屆期，聲請變換
    為以同面額之花旗銀行可轉讓定期存單代之等情，有前開民
    事裁定、確定證明書、提存書可按（原審卷第9至14頁），
    並經本院依職權調取上開提存事件卷宗核閱無訛。爰審酌系
    爭存單期限1年、到期日99年10月29日、年息0.2%，有系爭
    存單影本可憑（本院卷第30至35頁），則依首開說明，變換
    後提存物之價值，應加上系爭存單之利息即26,400元（計算
    式：13,200,000元x0.2%=26,400元），合計為13,226,400元
    （計算式：13,200,000元+26,400元=13,226,400元），始與
    系爭存單價值相當。相對人雖辯以系爭存單年息僅0.2%，而
    花旗銀行目前之年息為0.5%至1.09%，權衡新舊提存物價值
    後，二者經濟上之價值相當，新提存物之價值甚高於原提存
    物，無須再增加利息等語，惟新舊提存物價值是否相當，係
    以變換提存物之時點為據，斯時，新提存物尚未孳生利息，
    利率為何，核與新舊提存物價值是否相當，別為二事，相對
    人上開抗辯，應不足採。
三、綜上所述，系爭存單之價值應為13,226,400元，原裁定僅准
    以13,200,000元變換之，未加上前開利息，自有未洽。抗告
    意旨指摘原裁定不當，聲明廢棄，為有理由，爰裁定如主文
四、據上論結，本件抗告為有理由。爰裁定如主文。
中    華    民    國      100    年    1    月    7   日
                    民事第九庭
                           審判長法  官  黃熙嫣
                                 法  官  陳玉完
                                 法  官  陳邦豪
正本係照原本作成。
本裁定除以適用法規顯有錯誤為理由外，不得再抗告。如提起再
抗告，應於收受後10日內委任律師為代理人向本院提出再抗告狀
。並繳納再抗告費新台幣１千元。
中    華    民    國   100    年    1     月    7     日
                              書記官  李佳樺